【裁判字號】    99,易,318
【裁判日期】    990531
【裁判案由】    毒品危害防制條例
【裁判全文】
臺灣板橋地方法院刑事判決               99年度易字第318號
公  訴  人  臺灣板橋地方法院檢察署檢察官
被      告  甲○○
選任辯護人  李兆環律師
            林家祺律師
上列被告因毒品危害防制條例案件，經檢察官提起公訴（98年度
偵字第29178 號），被告於本院準備程序進行中，就被訴之事實
為有罪之陳述，經告知其簡式審判程序之旨，並聽取當事人之意
見後，裁定進行簡式審判程序，判決如下：
    主  文
甲○○轉讓第三級毒品，處有期徒刑肆月，如易科罰金，以新臺
幣壹仟元折算壹日，扣案如附表所示之第三級毒品均沒收。
    事  實
一、甲○○於民國94年間，因賭博案件，經本院以94年度簡字第
    5489號判決判處罰金4 千元確定；再於95年間，因施用第二
    級毒品案件，經臺灣桃園地方法院以95年度毒聲字第634 號
    裁定送勒戒處所施以觀察、勒戒（嗣經抗告，然仍由臺灣高
    等法院以95年度毒抗字第292 號裁定駁回抗告確定）後，因
    認無繼續施用毒品傾向，於95年8 月17日釋放出所；詎猶未
    知所戒慎，明知愷他命（Ketamine，俗稱K 他命）係毒品危
    害防制條例所列管之第三級毒品，不得轉讓，竟基於轉讓第
    三級毒品愷他命之犯意，於98年10月20日下午5 時許，在成
    年友人許午剛所承租址設臺北縣三重市○○路73巷6 號之藏
    愛飯店703 室內，將各約略0.5 公克（實際重量不詳，然未
    逾毒品危害防制條例第8 條第6 項、轉讓毒品加重其刑之數
    量標準第2 條所規定加重其刑之淨重20公克之標準）之愷他
    命，同時無償轉讓予成年友人黃珍英、許午剛，供其等以摻
    雜入香煙內點燃後，吸食煙氣之方式施用；嗣於同日晚間10
    時30分許，在上址為警臨檢查獲，併扣得甲○○所有之如附
    表編號一所示愷他命17袋（計毛重13.3210 公克，淨重8.64
    60公克，取樣0.0005公克，驗餘淨重8.6455公克）、如附表
    編號二所示含有第三級毒品愷他命成分之粉橘色圓形錠劑1
    粒（淨重0.1880公克，取樣0.0015公克，驗餘淨重0.1865公
    克）；甲○○、許午剛、黃珍英且均同意接受採尿，經警將
    其等尿液檢體送驗後，均呈Ketamine類陽性反應。
二、案經臺北縣政府警察局三重分局移送臺灣板橋地方法院檢察
    署檢察官偵查起訴。
    理  由
一、認定犯罪事實所憑之證據及理由：
    訊據被告對前開犯罪事實迭於警詢、偵查及本院審理中坦認
    在卷，並經證人許午剛、黃珍英於警詢、偵查中供述在卷；
    又被告、許午剛、黃珍英為警查獲時，均同意接受採尿，經
    警將其等尿液檢體送驗後，均呈Ketamine類陽性反應乙節，
    亦有臺北縣政府警察局三重分局查獲毒品案件被移送者姓名
    、代碼對照表、台灣檢驗科技股份有限公司98年11月9 日所
    出具之濫用藥物檢驗報告、臺灣板橋地方法院檢察署檢察官
    98年度毒偵字第7856、7857號不起訴處分書附卷可稽（見偵
    查卷第31、57、62至65頁），足見被告、許午剛、黃珍英於
    為警查獲之際，各甫有施用愷他命之情無誤；另扣案被告所
    有之白色透明結晶17袋，經鑑定，計毛重13.3210 公克，淨
    重8.6460公克，取樣0.0005公克，驗餘淨重8.6455公克，檢
    出Ketamine成分，而扣案被告所有之粉橘色圓形錠劑1 粒，
    經鑑定，淨重0.1880公克，取樣0.0015公克，驗餘淨重0.18
    65公克，亦檢出Ketamine成分等情，有交通部民用航空局航
    空醫務中心98年11月6 日出具航藥鑑字第0985506 號鑑定書
    1 份附卷可憑（見偵查卷第60頁），顯見被告確持有愷他命
    無誤；綜上，足徵被告前開自白核與事實相符，可以採信，
    從而，本件事證明確，被告犯行堪以認定。
二、新舊法比較
    按被告行為後，毒品危害防制條例已於98年5 月20日修正公
    布第4 條、第11條、第11條之1 、第17條、第25條，並自公
    布後6 個月即98年11月20日生效施行（98年6 月25日臺灣高
    等法院暨所屬法院因應新修正毒品危害防制條例施行法律問
    題研討會會議結論參考），其中該條例第17條增訂第2 項規
    定「犯第四條至第八條之罪於偵查及審判中均自白者，減輕
    其刑。」（第8 條有關轉讓毒品之法定刑並未修正），是比
    較該條例前開條文修正前後之規定，應以修正後之規定較有
    利於被告；又同條例雖同時增訂第11條第5 項規定，對於持
    有第三級毒品純質淨重達一定數量以上者處以刑責，惟被告
    本案行為時，其持有第三級毒品愷他命之行為既無刑事處罰
    之規定，是其轉讓第三級毒品愷他命前之持有行為，自無新
    舊法比較之問題，併此敘明。
三、應適用之法律、科刑審酌事由、沒收物之處理
(一)、茲愷他命屬於毒品危害防制條例第2 條第2 項第3 款所規定
    之第三級毒品，是核被告本件將愷他命無償轉讓予成年友人
    許午剛、黃珍英之行為，係犯同條例第8 條第3 項之轉讓第
    三級毒品罪（愷他命未經公告為禁藥，本件無積極證據足資
    證明被告轉讓之愷他命係未經核准非法輸入之禁藥，無藥事
    法第83條之適用）；被告以1 行為同時轉讓愷他命與許午剛
    、黃珍英，為想像競合犯，應依刑法第55條規定，僅從一重
    處斷；至被告係無償轉讓各約略0.5 公克之愷他命予成年友
    人許午剛、黃珍英，此轉讓數量顯未逾毒品危害防制條例第
    8 條第6 項、轉讓毒品加重其刑之數量標準第2 條所規定加
    重其刑之淨重20公克之標準，是以被告本件轉讓愷他命之犯
    行並無依前揭規定加重其刑可言；又被告轉讓第三級毒品愷
    他命之犯行，迭據被告於偵查及本院審理時自白不諱，應依
    修正後之毒品危害防制條例第17條第2 項規定，減輕其刑。
(二)、爰審酌被告轉讓第三級毒品供人施用，戕害他人之身心健康
    非微，被告所為甚屬不該，兼衡被告犯罪之動機、目的，轉
    讓毒品數量、人數，暨犯後坦承犯行知所悔悟之態度等一切
    情狀，就其本件犯行，量處如主文所示之刑，並諭知如易科
    罰金之折算標準，以資儆懲。
(三)、末按依毒品危害防制條例第18條第1 項前段之規定，應予沒
    收銷燬之毒品，以經查獲之第一、二級毒品為限。又毒品依
    其成癮性、濫用性及對社會危害性，共分為四級，上開條例
    並就製造、運輸、販賣、意圖販賣而持有、以非法方法使人
    施用、引誘他人施用及轉讓不同等級之毒品等行為，分別定
    其處罰。至施用或持有第三、四級毒品，因其可罰性較低，
    故未設處罰之規定，僅就施用及持有第一、二級毒品科以刑
    罰。然鑑於第三、四級毒品均係管制藥品，特於同條例第11
    條之1 明定無正當理由，不得擅自持有；第18條第1 項後段
    復規定查獲之第三、四級毒品，無正當理由而擅自持有者，
    沒入銷燬之。從而，依同條例第18條第1 項後段應沒入銷燬
    之毒品，專指查獲施用或持有之第三、四級毒品而言；倘係
    查獲製造、運輸、販賣、意圖販賣而持有、以非法方法使人
    施用、引誘他人施用或轉讓第三、四級毒品，既屬同條例相
    關法條明文規定處罰之犯罪行為，即非該條項應依行政程序
    沒入銷燬之範圍。又同條例第19條第1 項所定「供犯罪所用
    或因犯罪所得之物」，係指犯第4 條至第9 條、第12條、第
    13條或第14條第1 項、第2 項之罪所用或所得之物，不包括
    毒品本身在內，是尚不得援用此項規定為第3 、4 級毒品之
    沒收依據。再同條例對於查獲之製造、運輸、販賣、意圖販
    賣而持有、以非法方法使人施用、引誘他人施用及轉讓第三
    、四級毒品之沒收，並無特別規定，如其行為已構成犯罪，
    則該毒品即屬不受法律保護之違禁物，應回歸刑法之適用，
    依刑法第38條第1 項第1 款規定沒收之，始為適法（最高法
    院96年度臺上字第727 號、96年度臺上字第728 號、96年度
    臺上字第89號判決均採同一見解）；據此，本件扣案之如附
    表編號一所示第三級毒品愷他命17袋（計毛重13.3210 公克
    ，淨重8.6460公克，取樣0.0005公克，驗餘淨重8.6455公克
    ）、如附表編號二所示含有第三級毒品愷他命成分之粉橘色
    圓形錠劑1 粒（淨重0.1880公克，取樣0.0015公克，驗餘淨
    重0.1865公克），核均屬違禁物，自均應依刑法第38條第1
    項第1 款、第2 項規定，不問屬於犯人與否，宣告沒收；另
    包裝上開愷他命之包裝袋17只，與毒品於物理外觀上附合而
    難予析離，且如強予析離至完全無殘渣留存，將耗費相當之
    時間、人力與經費，於經濟上顯無實益，是依社會一般通念
    ，堪認該等包裝袋已與查獲之毒品結合成為一體而無從強加
    析離，是上開毒品既屬刑法第38條第1 項第1 款所規定之違
    禁物，其外包裝袋自亦應併予宣告沒收。
據上論斷，應依刑事訴訟法第273 條之1 第1 項、第299 條第1
項前段，毒品危害防制條例第8 條第3 項、第17條第2 項，刑法
第11條前段、第41條第1 項前段、第55條、第38條第1 項第1 款
，判決如主文。
本案經檢察官陳盈錦到庭執行職務。
中    華    民    國    99    年    5     月    31    日
                  刑事第十九庭  法  官  陳明偉
附表：
┌──┬────────────────────┐
│編號│    第  三  級  毒  品                  │
├──┼────────────────────┤
│ 1  │白色透明結晶17袋（檢出Ketamine成分），計│
│    │毛重13.3210 公克，淨重8.6460公克，取樣0.│
│    │0005公克，驗餘淨重8.6455公克。          │
├──┼────────────────────┤
│ 2  │粉橘色圓形錠劑1 粒（檢出Ketamine成分），│
│    │淨重0.1880公克，取樣0.0015公克，驗餘淨重│
│    │0.1865公克。                            │
└──┴────────────────────┘
以上正本證明與原本無異。
如不服本判決，應於判決送達後10日內，向本院提出上訴狀。
                                書記官  陳玉心
中    華    民    國    99    年    5     月    31    日
附錄本案論罪科刑法條全文
毒品危害防制條例第8 條
轉讓第一級毒品者，處一年以上七年以下有期徒刑，得併科新臺
幣一百萬元以下罰金。
轉讓第二級毒品者，處六月以上五年以下有期徒刑，得併科新臺
幣七十萬元以下罰金。
轉讓第三級毒品者，處三年以下有期徒刑，得併科新臺幣三十萬
元以下罰金。
轉讓第四級毒品者，處一年以下有期徒刑，得併科新臺幣十萬元
以下罰金。
前四項之未遂犯罰之。
轉讓毒品達一定數量者，加重其刑至二分之一，其標準由行政院
定之。

司法院資訊處製作；財團法人民間司法改革基金會備份。
